【裁判字號】    98,消債抗,53
【裁判日期】    980331
【裁判案由】    更生事件
【裁判全文】
臺灣臺北地方法院民事裁定            98年度消債抗字第53號
抗  告  人  甲○○
代  理  人  郭至卓律師
上列抗告人因消費者債務清理條例更生事件，對於中華民國97年
12月26日本院97年度消債更字第570 號裁定提起抗告，本院裁定
如下：
    主  文
抗告駁回。
抗告程序費用新臺幣壹仟元由抗告人負擔。
    理  由
一、按債務人對於金融機構因消費借貸、自用住宅借款、信用卡
    或現金卡契約而負債務，在聲請更生或清算前，應提出債權
    人清冊，以書面向最大債權金融機構請求協商債務清償方案
    並表明共同協商之意旨；自債務人提出協商請求之翌日起逾
    30日不開始協商，或自開始協商之翌日起逾90日協商不成立
    ，債務人得逕向法院聲請更生或清算，消費者債務清理條例
    （下稱消債條例）第151 條第1 項及第153 條分別定有明文
    。揆諸消債條例第151 條第1 項所訂之前置協商程序，其立
    法意旨係認債務人對於金融機構因前開原因所負欠債務，其
    法律關係較為單純明確，金融機構並已訂有債務協商機制，
    如能協商成立，債務人不需依本條例聲請更生或清算，使債
    務人得自主解決其債務，並可疏減法院負擔，有效分配司法
    資源，爰就此部分採行協商前置主義；同條例第153 條之立
    法意旨則係為免協商程序之延滯影響債務人清理債務，債權
    人如遲不開始協商，或債務清償方案遲未能協商成立，應許
    債務人逕向法院聲請更生或清算，以儘速清理債務，早日重
    建經濟生活，是債務人提出協商請求，倘無正當理由拒絕簽
    署協議書，致協商不成立，即難認符合消債條例第153 條之
    規定，而得逕向法院聲請更生。
二、抗告意旨略以：其於民國97年6 月13日依消債條例第151 條
    第1 項與消債條例施行細則第43條第1 項第4 款之規定，提
    出債權人清冊，向最大債權銀行即中國信託商業銀行（下稱
    中信銀行）函請前置協商，該行受理後曾2 次通知前往，雖
    抗告人均未依約前往，然抗告人於聲請前置協商前，在第三
    人國華大飯電股份有限公司任職之每月得支領各項勞務報酬
    1/3 已被5 家債權銀行強制執行，抗告人於97年8 月1 日向
    鈞院聲請停止96年執字82966 號、97年執字5103號、1129 4
    號、24526 號、34479 號之強制執行程序，然原審法院未依
    消債條例施行細則第44條之規定，調查上開5 家銀行是否同
    意延緩執行程序，即認本件並無視為協商不成立之情事，難
    謂無誤，爰提起抗告，請求廢棄原裁定等語。
三、經查：
  (一)按協商前置之立法意旨在疏減法院負擔，而責由最大債權銀
    行介入以求當事人間得自主解決債務，各當事人自兼負有最
    大的誠實協力義務，以形成協商成立，已如上述，是債務人
    於法院裁准債務清理程序開啟前，基於謀求自身經濟生活更
    生之目的，當以積極誠實之態度，配合銀行進行各項程序，
    債務人申請前置協商後，如有無法聯繫，或經通知面談無故
    不到場之情事，債務人顯怠於配合銀行之調查，則難謂債務
    人有債務清理之誠意。準此，系爭前置協商申請書第9 項規
    定，無法聯繫到債務人本人（失聯）或債務人於最大債權金
    融機構通知面談10日內無故不到場面談，視為前置協商程序
    未開始，即難謂有何不當。本件抗告人前於97年6 月13日向
    最大債權銀行中信銀行申請前置協商，經中信銀行承辦人員
    分別於97年7 月31日通知抗告人補正相關文件，及二次通知
    抗告人前往協商，然抗告人因時間未能配合，均未依約前往
    等情，有前置協商申請書、公務電話紀錄、前置協商補件通
    知函、前置協商面談程序第1 次通知函各1 份在卷可憑，顯
    見本件協商程序並未開始，理當責成抗告人續與銀行進行協
    商，而難認有何視為協商不成立之情形。
  (二)次按，債務人依本條例第151 條第1 項規定請求協商債務清
    償方案後，任一債權金融機構於協商期間內對其財產聲請強
    制執行者，視為協商不成立。債權金融機構於債務人請求協
    商前已聲請法院開始強制執行程序，而不同意延緩執行者，
    亦同，消債條例施行細則第44條固有明文。然此必須任一債
    權金融機構於協商期間內對債務人開始強制執行，或對已進
    行之強制執行程序不同意延緩執行而言。本件抗告人雖主張
    上開5 家債權銀行於其聲請債務協商期間前，即已向法院聲
    請強制執行，且並未同意停止強制執行程序，應視為協商不
    成立云云。惟查，抗告人前於97年8月1日固曾向本院聲請停
    止執行，業經本院於同年8月26日裁定駁回其聲請確定，有
    聲請狀、及民事裁定書各1份在卷可稽（見原審卷第36頁、
    169 頁），且本件前因抗告人經通知未到場協商，故協商程
    序尚未開始，已如前述，則各債權銀行自無從於協商期間與
    抗告人討論是否同意延緩執行之事宜；而經本院向上開五家
    債權銀行函詢結果，安泰商業銀行股份有限公司、日盛國際
    商業銀行股份有限公司、及彰化商業銀行股份有限公司固在
    抗告人於前置協商申請前已對抗告人為強制執行之聲請，並
    經本院就抗告人之薪資債權之1/3核發移轉命令在案，有上
    開銀行回函各1份在卷可參，然苟抗告人到場與各債權銀行
    進行協商，債權銀行本可就「已扣薪中之案件，債務人要求
    暫停扣薪，法院已核發移轉命令者，應函請第三人暫停扣薪
    。」之規定辦理，此有日盛國際商業銀行股份有限公司所檢
    附之消債條例作業準則1份附卷可考，惟本件協商程序既未
    開始，自無消債條例施行細則第44條視為協商不成立之適用
    。從而，抗告人主張債權人不同意延緩強制執行程序，應視
    為協商不成立云云，委無可取。
四、綜上所述，本件抗告人與最大債權金融機構即中信銀行並未
    開始進行協商，上開已為強制執行之銀行亦無從表示是否同
    意延緩執行，是本件抗告人自始即未曾依本條例第151 條第
    1 項所定之協商前置機制，與全體金融機構債權人完成協商
    程序，即進而向本院提出更生聲請，且此欠缺不能補正，原
    審法院駁回抗告人更生之聲請，應為有理由，抗告人求予廢
    棄，為無理由，應予駁回。
五、據上論結，本件抗告為無理由，依消費者債務清理條例第11
    條第2 項、第15條，民事訴訟法第495 條之1 第1 項、第44
    9 條第1 項、第95條、第78條，裁定如主文。
中    華    民    國    98    年    3     月    31    日
                民事第五庭   審判長 法  官  薛中興
                                    法  官  胡宏文
                                    法  官  吳佳薇
以上正本係照原本作成。
本裁定不得抗告。
中    華    民    國    98    年    3     月    31    日
                                    書記官  許博為


司法院資訊處製作；財團法人民間司法改革基金會備份。
